臺灣彰化地方法院刑事判決　　　　　　　 96年度易字第785號
公　訴　人　臺灣彰化地方法院檢察署檢察官
被　　　告　乙○○
　　　　　　　　　　（另案借提於臺灣臺中監獄）
上列被告因偽造文書案件，經檢察官提起公訴（96年度偵字第
4692 號），本院依簡式審判程序判決如下：
    主  文
乙○○行使偽造私文書，足以生損害於公眾及他人，累犯，處有
期徒刑陸月，如易科罰金以銀元佰元即新臺幣玖佰元折算壹日
。如附表所示之偽造署押拾柒枚（含署名拾伍枚、指印貳拾貳
枚），均沒收之。
    犯 罪 事 實
一、乙○○前因偽造文書案件，經臺灣高等法院臺中分院以89年
    度上易字第1574號刑事判決判處有期徒刑7月確定（第1案）
    ；復分別因贓物、違反槍砲彈藥刀械管制條例及偽造文書等
    案件，先後經臺灣臺中地方法院以90年度易緝字第613號刑
    事判決判處有期徒刑6月確定、臺灣臺中地方法院以91年度
    訴字第421號刑事判決判處有期徒刑1年併科罰金3萬元確定
    及本院以91年度易字第670號刑事判決判處有期徒刑5月確定
    ，嗣經裁定應執行有期徒刑1年9月，併科罰金3萬元確定（
    第2案），第1、2案接續執行，於民國92年10月23日假釋出
    獄，付保護管束，迄93年8月19日縮短刑期期滿，未經撤銷
    其假釋而視為業已執行完畢。詎其仍不知悛悔，於95年6月
    27 日15時30分許，在臺中市○○區○○路1段602號「歐吉
    泡沫紅茶店」，為警查獲其涉嫌非法持有毒品，竟因其前已
    另違反毒品危害防制條例案件，分別經臺灣彰化地方法院檢
    察署及臺灣臺中地方法院發佈通緝在案中，為掩飾其通緝犯
    身分，未告知其真實身分，而另行起意向承辦警員謊報偽冒
    其妹婿「甲○○」（不知情）之姓名、年籍等資料應答，並
    基於行使偽造私文書及偽造署押之單一犯意，於如附表編號
    1至9所示之時、地，在如附表編號1至9所示之文書上，接續
    偽造如附表編號1至9所示之「甲○○」署押（含署名及指印
    ），其中如附表編號1所示之「自願受搜索同意書」、編號4
    之「逮捕通知書」、編號5之「採集尿液鑑定同意書」及編
    號7、8中所示之「權利告知」並分別表示「甲○○」同意接
    受警方對之執行搜索、已收受該逮捕之告知、同意接受採集
    其尿液檢驗、及知悉所涉犯之罪名及必須接受偵訊，並可以
    行使緘默、選任辯護人、請求調查有利證據等權利之意旨，
    然後再交還予承辦警員而行使之；又乙○○經警解送至臺灣
    臺中地方法院檢察署，交由內勤檢察官偵訊時，其復承同前
    偽造署押之犯意，於附表編號10所示之時、地，於如附表編
    號10所示之訊問筆錄受訊問人欄內，接續偽造如附表編號10
    所示之「甲○○」署名；再於同日經檢察官以乙○○初犯毒
    品危害防制條例第10條之罪，聲請法院裁定移送觀察勒戒，
    而將之解送至臺灣臺中地方法院接受訊問時，其復承同前偽
    造署押及行使偽造私文書之犯意，於附表編號11、12所示之
    時、地，在如附表編號11、12所示之文書上，接續偽造如附
    表編號11、12所示之「甲○○」署押（含署名及指印），其
    中如附表編號12所示之「送達證書」並表示「甲○○」已收
    受臺灣臺中地方法院95年度毒聲字第792號令其入勒戒處所
    觀察、勒戒之刑事裁定之意，後再交還予本院而行使之，均
    足生損害於甲○○本人及偵查機關對於通緝犯身分之過濾、
    犯罪偵查、追訴及法院裁定觀察、勒戒之正確性。嗣經臺中
    市警察局第六分局將乙○○所按捺如附表編號9所示之指紋
    卡片送請內政部警政署刑事警察局建檔比對，經該局發覺與
    檔存之乙○○指紋相同，而函請臺中市警察局第六分局依法
    查處，始查悉上情。
六、案經臺中市警察局第六分局移送臺灣臺中地方法院檢察署呈
    請臺灣高等法院臺中分院檢察署令轉臺灣彰化地方法院檢察
    署檢察官偵查起訴。
    理 由
一、按除被告所犯為死刑、無期徒刑、最輕本刑為3年以上有期
    徒刑之罪或高等法院管轄第一審案件者外，於刑事訴訟法第
    273條第1項程序進行中，被告先就被訴事實為有罪之陳述時
    ，審判長得告知被告簡式審判程序之旨，並聽取當事人、代
    理人、辯護人及輔佐人之意見後，裁定進行簡式審判程序；
    除簡式審判程序及簡易程序案件外，第一審應行合議審判，
    刑事訴訟法第273條之1第1項、第284條之1分別定有明文。
    本件被告乙○○所犯係死刑、無期徒刑、最輕本刑為3年以
    上有期徒刑或高等法院管轄第一審案件以外之罪，並於本院
    行準備程序時就被訴事實為有罪之陳述，本院合議庭依前揭
    規定，經評議結果，裁定改由受命法官獨任行簡式審判程序
    ，先予敘明。
二、上開事實，業據被告乙○○迭於警、偵訊中及本院審理時均
    坦承不諱，核與證人即被害人甲○○於警詢中證述之情節相
    符，復經本院依職權調閱臺灣臺中地方法院95年度毒聲字第
    792號全卷核閱屬實，足認被告自白應與事實相符，洵堪採
    信。另被告為掩飾其通緝犯身分，假冒其妹婿「甲○○」之
    名義應答、應訊及簽名捺指印，自足以生損害於甲○○使其
    受有刑事追訴處罰之虞與致使警察機關、檢察機關對於通緝
    犯身分之過濾、犯罪偵查、追訴及法院審核、裁定觀察、勒
    戒之正確性。產生錯誤。綜上所述，本件事證明確，被告上
    開犯行洵堪認定。
三、按刑法上之「署押」，乃指於紙張或物體上簽署之姓名或其
    他符號，以表示其承認所簽署文書之效力，與印文有同一效
    力（最高法院86年度臺上字第47號判決可資參照），而以捺
    指紋以代替簽名者，則偽造指紋亦屬偽造署押。次按刑法上
    之偽造署押罪，係指單純偽造簽名、畫押而言，若在制式之
    書類上偽造他人簽名，已為一定意思表示，具有申請書或收
    據等類性質者，則係犯偽造文書罪，該偽造署押為偽造文書
    之部分行為不另論罪（最高法院85年度臺非字第146號判決
    意旨可資參照）。再按逮捕通知書、權利告知書、證人結文
    上偽造之署名及指印紋，分別具有表示收受逮捕之告知、被
    告知罪名及必須接受偵訊，並可以行使緘默、選任辯護人、
    請求調查有利證據等權利之意與同意據實陳述並無匿飾增減
    等情事之意思，性質上均係私文書（最高法院90年度臺上字
    第6057號判決、77年度臺上字第776號判決意旨參照）。末
    按送達證書乃表示收領訴訟文書送達之證明，雖證書內容由
    送達人制作，但應由受送達人簽名蓋章或捺指印，以證明送
    達，為法律規定之文書，其冒名簽收或蓋用偽造印章以示簽
    收，仍屬偽造私文書（最高法院70年臺上字第5782號判例意
    旨參照）。是被告於如附表編號1所示之「自願受搜索同意
    書」、編號4之「逮捕通知書」、編號5之「採集尿液鑑定同
    意書」、編號7、8中所示之「權利告知」及編號12之「送達
    證書」上偽造「甲○○」之署名及指印後持以行使，核其所
    為係犯刑法第216條之行使第210條之偽造私文書罪，公訴意
    旨雖認被告於上開自願受搜索同意書、採集尿液鑑定同意書
    及權利告知欄上偽造署押之行為僅係涉犯刑法第217條第1項
    之偽造署押罪，然被告於自願搜索同意書及採集尿液鑑定同
    意書上偽造「甲○○」署押分別係表示「甲○○」自願性同
    意警方對之執行搜索及同意接受採集其尿液檢驗之意，另權
    利告知欄上偽造「甲○○」署押亦係表示「甲○○」知悉涉
    犯罪名及必須接受偵訊，並可以行使緘默、選任辯護人、請
    求調查有利證據等權利之意思，揆諸前揭說明，自應論以偽
    造私文書罪，公訴人此部分所認容有未恰。又被告於如附表
    所示之「臺中市警察局第六分局搜索扣押筆錄」、「臺中市
    警察局第六分局扣押物品目錄表」、「臺中市警察局第六分
    局委託驗尿液代號與真實姓名對照表」、「臺中市警察局第
    六分局調查筆錄之受訊問人欄中」、「指紋卡片」、「臺灣
    臺中地方法院檢察署檢察官訊問筆錄」、「臺灣臺中地方法
    院訊問筆錄」上偽造「甲○○」之署名及指印，均僅係單純
    表明對各該訊問、搜索扣押結果、所採集送驗之尿液及所按
    壓之指印無異議而已，尚不能表示其係有製造何種文書及曾
    為何項意思表示之意，是核其此部分所為，係犯刑法第217
    條第1項之偽造署押罪。被告上開多次偽造署押及行使偽造
    私文書，實均係因在同一查獲時日內，為同一冒名掩飾犯行
    之目的，接續多次冒用「甲○○」名義在如附表所示之文書
    上偽造「甲○○」之署押（含署名及指印），從而被告上開
    所為多次偽造署押及行使偽造私文書既各係利用同一機會，
    在同一時段各就同一犯罪構成事實，本於單一犯意接續進行
    ，以實現一犯罪構成要件之單一行為，均屬接續犯，應各以
    1偽造署押罪及行使偽造私文書罪論處，且此接續多次之偽
    造署押行為，為偽造私文書之階段行為，偽造私文書之低度
    行為，為高度之行使偽造私文書行為所吸收，均不另論罪。
    再被告以「甲○○」名義簽收具有私文書性質之逮捕通知書
    及送達證書後持以行使部分；及於指紋卡片及委託驗尿液代
    號與真實姓名對照表上偽造「甲○○」之署押部分，雖均未
    具公訴人提起公訴，然此部分與業經起訴部分分別具有接續
    犯之一罪關係，已如前述，應為起訴效力所及，本院自得併
    予審究。另查被告行為後，刑法業於94年2月2日經總統以華
    總一義字第09400014901號令修正公布，並於95年7月1日施
    行（下稱新刑法，修正前刑法下稱舊刑法），刑法施行法第
    1條之1亦於95年6月14日經總統以華總一義字第09500085181
    號令公布施行，參酌最高法院95年5月23日刑事庭第8次會議
    決議，新刑法第2條第1項之規定，係規範行為後法律變更所
    生新舊法律比較適用之準據法，於新刑法施行後，應適用新
    刑法第2條第1項之規定，為「從舊從輕」之比較；而被告行
    為後，新刑法第47條第1項規定「受徒刑之執行完畢，或一
    部之執行而赦免後，五年以內故意再犯有期徒刑以上之罪者
    ，為累犯，加重本刑至二分之一」，與舊刑法第47條規定
   「受有期徒刑之執行完畢，或受無期徒刑或有期徒刑一部之
    執行而赦免後，五年以內再犯有期徒刑以上之罪者，為累犯
    ，加重本刑至二分之一」不同，然依被告之前科紀錄（詳如
    後述），無論依修正前後刑法第47條之規定均構成累犯，因
    之，行為後之法律並無較有利於行為人，依刑法第2條第1項
    規定，自應適用行為時之法律即修正前刑法第47條之規定，
    先予敘明。查本件被告曾因偽造文書案件，經臺灣高等法院
    臺中分院以89年度上易字第1574號刑事判決判處有期徒刑7
    月確定（第1案）；復分別因贓物、違反槍砲彈藥刀械管制
    條例及偽造文書等案件，先後經臺灣臺中地方法院以90年度
    易緝字第613號刑事判決判處有期徒刑6月確定、臺灣臺中地
    方法院以91年度訴字第421號刑事判決判處有期徒刑1年併科
    罰金3萬元確定及本院以91年度易字第670號刑事判決判處有
    期徒刑5月確定，嗣經裁定應執行有期徒刑1年9月，併科罰
    金3萬元確定（第2案），第1、2案接續執行，於92年10月23
    日假釋出獄，付保護管束，迄93年8月19日縮短刑期期滿，
    未經撤銷其假釋而視為業已執行完畢等情，有臺灣彰化地方
    法院檢察署刑案資料查註紀錄表及臺灣高等法院被告前案紀
    錄表各1份附卷可稽，被告於受有期徒刑之執行完畢後，5年
    內再犯有期徒刑以上之罪，為累犯，應依修正前刑法第47條
    規定，加重其刑。爰審酌被告為掩飾其通緝犯身犯，而冒用
    其妹婿名義應訊，有失親屬情誼，且造成警察、偵查機關緝
    獲通緝犯、偵辦案件及法院審核觀察勒戒聲請之困擾、對其
    妹婿及司法所生危害之程度甚巨，暨考量其素行、生活狀況
    、智識程度及其犯罪後坦承犯行態度尚屬良好等一切情狀，
    量處如主文所示之刑，以示懲儆。再被告行為後，刑法第41
    條第1項前段關於得易科罰金之規定，亦於94年2月2日修正
    公布，並於95年7月1日施行，修正前係以「因身體、教育、
    職業、家庭之關係或其他正當事由，執行顯有困難」為其要
    件，新法則刪除此要件，修正理由說明上述規定限制過嚴，
    欠缺彈性，與易科罰金制度旨在救濟短期自由刑流弊之旨趣
    不符，且刪除該要件後使檢察官得視具體個案審酌宜否易科
    罰金，更符告易科罰金制度之意旨；另修正前刑法第41條第
    1項前段配合罰金罰鍰提高標準條例第2條（現已刪除）之規
    定，係以「銀元300元即新臺幣900元折算1日」為易科罰金
    之折算標準，至修正後之刑法第41條第1項乃係以「新臺幣
    1,000元、2,000元或3,000元折算1日」為易科罰金之折算標
    準。而觀諸歷年來之實務運作情形，在法院宣告易科罰金折
    算標準之案件，檢察官執行時乃以准予易科罰金為原則，不
    准易科罰金為例外，是以比較修法前後就易科罰金准否及折
    算標準之規定，應認修正後刑法第41條第1項前段提高易科
    罰金之折算標準之適用，對於被告而言較為不利。是依刑法
    第2條第1項前段，本案應適用修正前刑法第41條第1項前段
    之規定，併諭知易科罰金之折算標準【按關於易科罰金之折
    算標準及期限，參酌前揭最高法院95年度第8次刑事庭會議
    決議，並未敘明易刑處分應與罪刑有關之共犯、未遂犯、想
    像競合犯、牽連犯、連續犯、結合犯，以及累犯加重、自首
    減輕暨其他法定加減原因（如身分加減）與加減例等一切情
    形，綜合而為比較，依明示其一排除其餘之法理，易刑處分
    自不在此綜合比較之範圍，此部分於新法施行後，應另依新
    法第2條第1項之規定，適用最有利於行為人之法律】。末查
    如附表所示之「甲○○」之署名及指印，共計37枚，均係被
    告偽造之署押，應依刑法第219條之規定，併為沒收之諭知
    （最高法院43年臺上字第747號判例意旨參照），附此敘明
    。
據上論斷，應依刑事訴訟法第273條之1第1項、第299條第1項前
段，刑法第2條第1項前段、第216條、第210條、第47條（修正前
）、第41條第1項前段（修正前）、第219條，罰金罰鍰提高標準
條例第2條（修正前），判決如主文。
本案經檢察官張尹敏到庭執行職務。
中　　華　　民　　國　　96　　年　　7 　　月　　10　　日
                  刑事第一庭    　法  官  簡璽容
以上正本證明與原本無異。
如不服本判決應於收受本判決後十日內向本院提出上訴書狀，其
未敘述上訴理由者，並得於提起上訴後十日內向本院補提理由書
狀（均須按他造當事人之人數附繕本）「切勿逕送上級法院」。
告訴人或被害人對於判決如有不服具備理由請求檢察官上訴者，
其上訴期間之計算係以檢察官收受判決正本之日期為準。
中　　華　　民　　國　　96　　年　　7 　　月　　10　　日
                                  書記官  陳錫威
附錄本案論罪科刑法條全文：
中華民國刑法第216條
（行使偽造變造或登載不實之文書罪）
行使第 210 條至第 215 條之文書者，依偽造、變造文書或登載
不實事項或使登載不實事項之規定處斷。
中華民國刑法第210條
（偽造變造私文書罪）
偽造、變造私文書，足以生損害於公眾或他人者，處 5 年以下有
期徒刑。
中華民國刑法第219條
（沒收之特例）
偽造之印章、印文或署押，不問屬於犯人與否，沒收之。
┌──┬───────┬────────┬──────────────┐
│編號│  時    間    │   地     點    │ 偽造之署押所在及數量       │
│    │  （民國）    │                │                            │
├──┼───────┼────────┼──────────────┤
│1   │95年6月27日15 │歐吉泡沫紅茶店（│自願受搜索同意書之同意受搜索│
│    │時30分        │設於臺中市北囤區│人欄處偽造「甲○○」簽名1枚 │
│    │              │崇德路1段602號）│                            │
├──┼───────┼────────┼──────────────┤
│2   │95年6月27日15 │同上            │臺中市警察局第六分局搜索扣押│
│    │時30分        │                │筆錄之受執行人簽名捺印欄處偽│
│    │              │                │造「甲○○」簽名3 枚        │
├──┼───────┼────────┼──────────────┤
│3   │95年6月27日15 │同上            │臺中市警察局第六分局扣押物品│
│    │時            │                │目錄表之持有人簽名欄處偽造「│
│    │              │                │甲○○」簽名2枚             │
├──┼───────┼────────┼──────────────┤
│4   │95年6月27日15 │同上            │臺中市警察局第六分局逮捕通知│
│    │時35分        │                │書被通知人姓名欄處偽造「陳世│
│    │              │                │忠」簽名及指印各1枚         │
├──┼───────┼────────┼──────────────┤
│5   │95年6月27日19 │臺中市警察局第六│臺中市警察局第六分局偵查隊採│
│    │時            │分局偵查隊      │集尿液鑑定同意書之同意人處偽│
│    │              │                │造「甲○○」簽名及指印各1枚 │
├──┼───────┼────────┼──────────────┤
│6   │95年6月27日19 │同上            │臺中市警察局第六分局委託驗尿│
│    │時            │                │液代號與真實姓名對照表之指印│
│    │              │                │欄內偽造「甲○○」指印1枚   │
├──┼───────┼────────┼──────────────┤
│7   │95年6月27日19 │同上            │先於偵訊（調查）第1次筆錄權 │
│    │時20分及25分  │                │利告知欄受訊問人處偽造「陳世│
│    │              │                │忠」簽名及指印各1枚；復於該 │
│    │              │                │筆錄最末行受訊問人處偽造「陳│
│    │              │                │世忠」簽名及指印各1枚       │
├──┼───────┼────────┼──────────────┤
│8   │95年6月28日11 │同上            │先於偵訊（調查）第2次筆錄權 │
│    │時10分及12時  │                │利告知欄受訊問人處偽造「陳世│
│    │              │                │忠」簽名及指印各1枚；復於該 │
│    │              │                │筆錄最末行受訊問人處偽造「陳│
│    │              │                │世忠」簽名及指印各1枚       │
├──┼───────┼────────┼──────────────┤
│9   │95年6月28日17 │同上            │指紋卡片上偽造「甲○○」指印│
│    │時            │                │共14枚                      │
├──┼───────┼────────┼──────────────┤
│10  │95年6月28日20 │臺灣臺中地方法院│於訊問筆錄最末行受訊問人處偽│
│    │時49分        │檢察署內勤偵查庭│造「甲○○」簽名1枚         │
├──┼───────┼────────┼──────────────┤
│11  │95年6月28日21 │臺灣臺中地方法院│於訊問筆錄最末行受訊問人處偽│
│    │時50分        │拘留所第1庭     │造「甲○○」簽名1枚         │
├──┼───────┼────────┼──────────────┤
│12  │95年6月28日   │同上            │於臺灣臺中地方法院95年度毒聲│
│    │              │                │字第792號刑事裁定送達證書之 │
│    │              │                │應受送達人本人簽名或按指印欄│
│    │              │                │處偽造「甲○○」簽名及指印各│
│    │              │                │1枚                         │
└──┴───────┴────────┴──────────────┘
